【裁判字號】    91,訴,391
【裁判日期】    920724
【裁判案由】    違反毒品危害防制條例
【裁判全文】
臺灣雲林地方法院刑事判決                          九十一年度訴字第三九一號
    公  訴  人  臺灣雲林地方法院檢察署檢察官
    被      告  乙○○
    選任辯護人  簡承佑律師
                李佳蓉律師
右列被告因違反毒品危害防制條例案件，經檢察官提起公訴（九十一年度偵字第一六
八九號、九十一年度偵緝字第四七號），本院判決如左：
    主  文
乙○○意圖販賣而持有第壹級毒品，累犯，處無期徒刑，遞奪公權終身，扣案之夾鏈
袋壹大包、研磨機壹台、彈簧秤壹台及計算機壹台，均沒收之；又意圖販賣而持有第
貳級毒品，累犯，處有期徒刑拾貳年，扣案之夾鏈袋壹大包、研磨機壹台、彈簧秤壹
台及計算機壹台，均沒收之；又意圖販賣而持有第壹級毒品，累犯，處有期徒刑拾參
年，扣案之第壹級毒品海洛因捌包（合計淨重壹零貳點肆參公克，包裝重伍點柒貳公
克）、殘留有第壹級毒品海洛因成分之殘渣袋伍個，均沒收銷燬之，扣案之電子秤壹
台、計算機壹台、分裝袋參佰零伍個、分裝用湯匙壹根，均沒收之；又意圖販賣而持
有第貳級毒品，累犯，處有期徒刑柒年，扣案之第貳級毒品安非他命貳拾參包（合計
淨重參玖玖點壹陸公克）、殘留有第貳級毒品安非他命成分之分裝吸管壹支，均沒收
銷燬之，扣案之電子秤壹台、計算機壹台、分裝袋參佰零伍個、分裝用湯匙壹根，均
沒收之；又連續轉讓第壹級毒品，累犯，處有期徒刑貳年；又連續轉讓第貳級毒品，
累犯，處有期徒刑壹年。應執行無期徒刑，褫奪公權終身，扣案之第壹級毒品海洛因
捌包（合計淨重壹零貳點肆參公克，包裝重伍點柒貳公克）、第貳級毒品安非他命貳
拾參包（合計淨重參玖玖點壹陸公克）、殘留有第壹級毒品海洛因成分之殘渣袋伍個
、殘留有第貳級毒品安非他命成分之分裝吸管壹支，均沒收銷燬之，扣案之夾鏈袋壹
大包、研磨機壹台、彈簧秤壹台、計算機壹台、電子秤壹台、計算機壹台、分裝袋參
佰零伍個、分裝用湯匙壹根，均沒收之。
    事  實
一、乙○○前於民國（下同）八十九年間因違反毒品危害防制條例，經本院以八十九
    年度虎簡字第七號刑事判決判處有期徒刑六月確定，並於九十年一月十七日執行
    完畢。
二、乙○○明知海洛因及安非他命分別屬毒品危害防制條例第二條第一項第一款及第
    二款所規定之第一級毒品及第二級毒品，不得意圖販賣而持有。
    （一）於九十年八月初某日，在嘉義市○○路上，向綽號「阿輝」之不詳姓名成
          年男子，以新臺幣（下同）三十萬元之代價，買受大批之第一級毒品海洛
          因及第二級毒品安非他命，意圖販賣營利而持有之，並以其所有之研磨機
          、彈簧秤及分裝袋，備供為秤重、分裝海洛因及安非他命以便販賣之用。
          嗣於九十年八月十五日下午五時三十分許，在嘉義市○○街三八九號五樓
          五○七室為警查獲，並扣得海洛因二十六包（合計淨重一九○．○二公克
          ，包裝重一六．四一公克）、安非他命三十二包（合計淨重八五七．四一
          公克）、夾鏈袋一大包、研磨機一台、彈簧秤一台、計算機一台、吸食器
          一組（以上查獲毒品及分裝工具均於另案沒收銷燬或發還）。
    （二）復於九十一年二月間某日，在雲林縣二崙鄉二崙國小前，向綽號「阿發」
          之成年男子，以二十萬元代價，買受大批之第一級毒品海洛因及第二級毒
          品案非他命，又意圖販賣營利而持有之，並以其所有之電子秤、分裝袋、
          分裝用湯匙、分裝用吸管等，備供為秤重、分裝海洛因及安非他命以便販
          賣之用。嗣於九十一年四月二十二日下午一時三十分許，在雲林縣二崙鄉
          ○○村○○路二十三之三號為警查獲，並扣得海洛因八包（合計淨重一○
          二．四三公克，包裝重五．七二公克），安非他命二十三包（合計淨重三
          九九．一六公克）、電子秤一台、計算機一台、分裝袋三百零五個、分裝
          用湯匙一根、分裝用吸管一根，殘渣袋五個及吸食器一組。
三、乙○○明知海洛因及安非他命業經政府依毒品危害防制條例公告為第一級毒品及
    第二級毒品，不得非法持有及轉讓，基於概括之犯意：
    （一）自九十年十一月間某日起，至九十一年四月十七日止，連續在雲林縣二崙
          鄉○○村○○路二十三號之三租屋處或雲林縣二崙鄉道路旁，無償轉讓第
          一級毒品海洛因予丙○○施用。
    （二）又自九十一年農曆過年後，至九十一年四月二十一日止，連續在雲林縣二
          崙鄉○○村○○路二十三號之三租屋處，無償轉讓第一級毒品海洛因及第
          二級毒品安非他命共五、六次予甲○○施用。嗣於九十一年四月二十二日
          下午一時三十一分許，在雲林縣二崙鄉○○村○○路二十三之三號為警查
          獲時，丙○○、甲○○等人亦在現場，而循線查知上情。
四、案經雲林縣警察局移送及雲林縣警察局西螺分局報請台灣雲林地方法院檢察署檢
    察官偵查起訴。
    理  由
一、訊據被告乙○○固坦承持有第一次查獲扣案之海洛因二十六包（合計淨重一九○
    ．○二公克，包裝重一六．四一公克）、安非他命三十二包（合計淨重八五七．
    四一公克）、計算機一台、研磨機一台、彈簧秤一台、夾鏈袋一大包、吸食器一
    組，及第二次查獲而扣案之海洛因八包（合計淨重一○二．四三公克，包裝重五
    ．七二公克），安非他命二十三小包（合計淨重三九九．一六公克）、電子秤一
    台、計算機一台、分裝袋三百零五個、分裝用湯匙一根、分裝用吸管一根，殘渣
    袋五個、吸食器一組等事實，惟矢口否認有何意圖販賣而持有海洛因及安非他命
    之犯意，辯稱：第一次為警查獲的毒品是自己要施用的，計算機是買東西送的，
    彈簧秤是小孩在玩的，研磨機是磨麥片用的；第二次為警查獲的毒品也是自己要
    施用的，因為一次大量購買較便宜，買毒品的金錢來源是自己做鐵工賺來的，電
    子磅秤是自己用來分裝吃的，分裝袋是裝餅乾的，吸管是用來分裝毒品自己施用
    的云云，惟查：
    （一）九十年八月十五日下午五時三十分許，經雲林縣警察局刑警隊持台灣嘉義
          地方法院核發之搜索票，前往被告當時位於嘉義市○○街三八九號五樓五
          ○七室租屋處搜索，當場查扣疑似海洛因之白粉二十六包、疑似安非他命
          之結晶三十二包、計算機一台、研磨機一台、彈簧秤一台、夾鏈袋一大包
          、吸食器一組之事實，業據被告坦承不諱，並供稱扣案之物品均為其所有
          等語在卷，復有搜索票、扣押物收據證明書及搜索扣押筆錄等在卷可稽，
          而上開扣案之白粉經送驗結果，均含有第一級毒品海洛因成分，驗得合計
          淨重一九○．○二公克、包裝重一六．四一公克、純度四六．二八％，有
          法務部調查局編號000000000號鑑定通知書一紙在卷足憑（附於
          九十年度偵字第三六一三號偵查卷第三十頁）；而上開扣案之結晶經送驗
          結果，均含安非他命成分，驗得淨重八五七．四一公克，平均純度為八三
          ．六八％，有內政部警政署刑事警察局九十年十一月十四日刑鑑字第２１
          １６２８號鑑驗通知書在一紙在卷可稽（附於九十年度偵字第三六一三號
          偵查卷第五七頁）。又於九十一年四月二十二日下午一時三十分許，經雲
          林縣警察局西螺分局前往雲林縣二崙鄉○○村○○路二三之三號，查緝遭
          通緝之被告，在現場扣得疑似海洛因之白粉八包、安非他命二十三包、電
          子秤一台、計算機一台、分裝袋三百零五個、分裝用湯匙一根、分裝用吸
          管一根，殘渣袋五個、吸食器一組之事實，亦據被告坦承不諱，並供稱該
          扣案物均為所有等語在卷，並有查獲照片四張附卷可稽，而上述扣案白粉
          經送驗結果，均含海洛因成分，驗得合計淨重一○二．四三公克、包裝重
          五．七二公克、純度六三．八四％，有法務部調查局編號0000000
          00號鑑定通知書在卷可按（附於本院審理卷）；上述扣案結晶經送驗結
          果，均含安非他命成分，驗得合計淨重三九九．一六公克，平均純度八五
          ．五％，有內政部警政署刑事警察局九十一年九月二十四日刑鑑字第０９
          １０２３９７３５號鑑驗通知書在卷可憑（附於本院審理卷）。依據上開
          被告之供述及二次查扣之毒品檢驗結果，足證被告所持有者確係第一級毒
          品海洛因及第二級毒品安非他命無誤。
    （三）被告雖然一再辯稱上開查獲之毒品僅供自己施用云云，然而基於以下理由
          ，本院認為扣案之毒品非僅供被告自己施用。
          １、本件第一次查獲時，扣得海洛因二十六包（合計淨重一九○．○二公
              克、包裝重一六．四一公克、純度四六．二八％）、安非他命三十二
              包（淨重八五七．四一公克，平均純度為八三．六八％）；第二次查
              獲時，扣得海洛因八包（驗得合計淨重一○二．四三公克、包裝重五
              ．七二公克、純度六三．八四％）、安非他命二十三包（合計淨重三
              九九．一六公克，平均純度八五．五％），即被告二次同時取得如此
              高量及高純度之海洛因及安非他命，已與一般單純施用者，僅隨身準
              備少量之毒品者有所不同。再於第一次查獲時扣得不同尺寸之夾鏈袋
              一大包及研磨機、彈簧秤各一台；第二次查獲扣得電子秤一台、分裝
              袋三百零五個、分裝用湯匙一根及分裝用吸管一根。雖然被告辯稱：
              磅秤是為自己施用秤量的云云，然查，被告自八十八年間起即有施用
              毒品之前科，最後一次施用毒品之時間是在九十二年一月二十四日，
              此有本院九十一年度訴字第二一一號、九十二年度訴字第一五○號兩
              份刑事判決在卷可按，被告長達四年施用毒品之習性，對於每次施用
              應使用多少份量的毒品，憑肉眼及手感應該就可以判定，實無需使用
              電子磅秤用以錙銖必較每次施用數量之理。另第一次查獲扣得之毒品
              ，共計海洛因二十九包、安非他命三十二包，第二次查獲扣得之毒品
              ，共計海洛因散裝五包及磚塊三包、安非他命二十三包，各包裝在大
              小不同尺寸之分裝袋內，此均有查獲時之照片附於偵查卷可佐，如果
              確實僅供被告自己施用，實在不須準備如此多大小不一之塑膠夾鏈袋
              ，也不需將毒品分裝成不同重量之包裝。又依一般單純施用毒品之人
              而言，為避免攜帶不便，且為警查獲時損失慘重，均少量購買足供短
              期施用之毒品即可，然兩次查獲被告所有之海洛因及安非他命，各有
              如前所述之淨重，被告辯稱持有上開大量之海洛因及安非他命，係單
              純供一己施用，實在難以令人相信。另外，依常情而言，單純施用毒
              品者所購得之海洛因及安非他命均已以糖粉等稀釋，而不需另予以研
              磨攪拌，增加購買研磨機之成本及殘留之耗損，被告另行斥資購買研
              磨攪拌機，其取得海洛因及安非他命應非僅為單純供施用。再者，電
              子磅秤、研磨機、分裝鏟管、塑膠分裝袋等物，均係一般販毒者用以
              秤重、分裝毒品後，買賣交易毒品所必備，足見被告有擬以該買入純
              度較高之海洛因及安非他命，加入砂糖以研磨機攪拌，再以電子秤秤
              量，並以大小不同之夾鏈袋分裝不同重量之毒品伺機銷售。從而，僅
              從被告持有上開毒品及其他扣案物觀察，本院認為被告其持有上開毒
              品係基於販賣之意圖，已相當明顯。
          ２、被告於偵查中供稱：海洛因一天施用三次，約二、三天施用一次；安
              非他命一天施用約二、三次，隔二、三天一次等語，依被告上開所供
              ，就其施用之次數與頻率，其施用量約每天施用海洛因及安非他命各
              一次。按嗎啡產生毒性作用的劑量分別為四十至六十ｍｇ，注射為三
              十ｍｇ，致死劑量為口服一百二十ｍｇ，合為０．一二公克；甲基安
              非他命，其毒性較一般安非命高二倍，其致死劑量約１．５ｍｇ／體
              重ｋｇ（參閱林杰樑著，臨床毒品藥物濫用學）。被告第一次被查獲
              之海洛因為淨重一九○．○二公克、安非他命淨重八五七．四一公克
              ；第二次被查獲之海洛因淨重一○二．四三公克、安非他命淨重三九
              九．一六，縱使被告每天冒致命劑量之危險（海洛因每日約０．一二
              公克、安非他命每日約二公克），就第一次查獲之毒品數量，要施用
              完畢海洛因需要一千五百八十四天、安非他命則需要四百二十九天；
              就第二次查獲之毒品數量，要施用完畢海洛因需要八百五十四天、安
              非他命則需要二百天。而上開施用日數均以致命劑量計算，如再考慮
              兩種毒品均屬致命量，非能一起施用情形下，被告要施用完其所購入
              之上開毒品數量，應更長久。被告於偵查中亦自承，其工作為水泥工
              ，一個月五、六萬元之收入等語，則其大肆花費，購入於四、五年內
              無法施用完畢之毒品，顯與一般施用者之少量多次購買方式不同，即
              就被告購買之毒品數量，核算其施用情形，並參考被告工作之收入，
              難以相信扣案之毒品僅是供被告自己施用。
    （四）被告於第二次被查獲時，對於扣案之毒品確係意圖販賣而持有之事實，業
          據被告於九十一年四月二十二日警訊中自白。被告供稱：（警方查獲之毒
          品你作何用途？）這批毒品除了我自己吸食外，因為數量太多想到販賣一
          部分，但是不敢販賣因為刑責很重。（警方查扣之毒品是何人分裝？）均
          是我用電子秤，秤重後分裝一來供自己吸食好攜帶，另外分裝好的是準備
          一包要賣新臺幣三千元至五千元不等，但是不敢賣。（你是否曾將毒品販
          賣流入市面？）我是意圖販賣，但是不敢賣所以毒品未流入市面。被告針
          對上開筆訊錄雖於審理中辯稱：當時他毒癮發作云云（本院九十二年二月
          十九日訊問筆錄），惟其後於審判期日對上開警訊之內容不爭執，另辯稱
          ：其曾經說過想要販賣，這只是一閃而過的念頭而已，並非在購入毒品之
          始即有販賣之意圖云云（本院九十二年七月十一日審判筆錄）。則被告既
          不爭執上開警訊筆錄之內容，另於本院九十二年四月三十日審理期日，表
          示不主張勘驗上開警訊錄音帶，亦無證據證明被告該次自白係出於任何不
          正之方法而取得，本院自得採為證據。查持有大量之毒品，與意圖營利而
          向他人販入該大量之毒品間，雖不具有邏輯上之必然關係，且僅憑所查扣
          之毒品數量非少及尚扣得電子磅秤及分裝袋等情，尚難遽認被告於販入毒
          品之初確係基於欲賣出營利之意圖，然而依據被告於警訊之供述及本院審
          理時之辯解，被告於販入毒品後，確有另起基於販賣圖利之意圖而持有毒
          品，被告辯解「只是一閃而過的念頭」云云，並無礙於本罪之認定。
    （五）按認定犯罪事實之證據，並不以直接證據為限，即綜合各種間接證據，本
          於推理作用，為認定犯罪事實之基礎，如無違背一般經驗法則，尚非法所
          不許（最高法院四十四年台上字第七０二號判例意旨參照）。本件被告上
          開所辯，既不符常情，而依查獲之毒品數量之鉅，供販賣毒品所用之物完
          整等情，其有販賣圖利之意思至為明顯。雖然卷內未見被告供述已賣出或
          有任何人指述向被告購買海洛因，無法認定被告販入毒品之初，即有販賣
          之意思，但是參諸政府近年來為杜絕毒品之氾濫，對於查緝施用及販賣毒
          品之工作，無不嚴加執行，販賣毒品罪又係重罪，設若無利可圖，衡情一
          般人當不致為之，即亦可認定被告係事後另萌營利之犯意，擬以電子秤及
          分裝袋、分裝湯匙等分裝毒品出售，被告確有意圖販賣而持有毒品之犯行
          ，已經可以認定。
二、訊之被告矢口否認有何轉讓毒品之犯行，辯稱：是證人丙○○、甲○○自己拿取
    的，他只是習慣將毒品放在桌下而已云云。經查：
    （一）證人丙○○先於警訊中證稱：我都是向乙○○索取毒品來施打，沒有買賣
          等語；其後於九十一年四月二十二日偵訊中證稱：毒品是乙○○無償提供
          的等語；再於九十一年八月二十一日結證稱：乙○○拿十幾次海洛因給我
          ，自九十年十一月間，開始提供毒品給我，都是他打電話給我，過去後他
          拿給我共同施用，後來我上癮，才由我打電話給他，主動跟他要毒品，最
          後一次是九十一年四月十七日晚上八點等語；而證人林鴻文於本院審理時
          亦再次證述，其所施用之毒品確係由被告無償提供等情。是依證人一次警
          訊、二次偵訊並於本院審理之證述，均一致證述被告無償提供毒品之事實
          ，證人丙○○之證述相當可靠，應該採為本案證據，證明被告確有此部分
          之轉讓毒品之犯行。
    （二）證人甲○○先於警訊中證稱：毒品都是被告拿給他的等語；其後於九十一
          年四月二十二日偵訊中證稱：毒品是乙○○無償提供的等語；再於九十一
          年八月十五日偵訊中結證稱：乙○○提供安非他命五、六次，其中海洛因
          二次，乙○○自九十年過年開始提供毒品給我，我是經朋友介紹說他有毒
          品，之後我去找乙○○時有發現他在施用毒品，我才要求他提供我毒品海
          絡因或安非他命等語。雖然證人甲○○於本院審理時變更證述，改稱：他
          去乙○○家的時候時看到有安非他命放在書桌下面，沒有經過乙○○同意
          就自己拿起來吸食云云。惟查，依據證人甲○○上開翻異之證詞，本院乃
          訊問證人：（你把毒品拿來吸食，乙○○都不知道？）他應該不知道，因
          為當時我都是背著門吸食的，我每次吸食完放下來的時候，他大概就回來
          了，所以他應該都沒有看到我吸食；（吸食完以後身體狀況會不一樣？）
          乙○○有問我有沒有吸食，我回答是以前有吸食。依證人甲○○上開所言
          ，其每次皆是利用被告乙○○看不到時自行吸食乙○○的毒品，然而被告
          乙○○係有施用毒品之習性之人，其於證人甲○○施用毒品後藥性發作時
          ，豈有不知證人甲○○已施用過毒品之理？又證人甲○○陳述，吸食後身
          體狀況不一樣時，乙○○就問他有沒有吸食，他回答說是以前有吸食云云
          ，但是吸食毒品後至產生作用，有其一定之時間，以被告乙○○之習於施
          用毒品，焉有不知證人甲○○於施用毒品後所產生之生理現象，係在被告
          家中或另於他地施用所造成，證人甲○○於本院審理時之證述，不合常理
          ，不足採信。又被告於證人甲○○作上開證述後，立即回答：「他們吸食
          毒品的人常常會將毒品互相拿來吸食。」云云，證人甲○○也立刻順著被
          告的話回答：「就好像一般家裡擺放香煙一樣，如果朋友來的話就可以自
          己拿去吸食，所以當時乙○○家裡面放有毒品，我也是這種想法，所以我
          才會拿來吃。」云云，然而毒品海洛因、安非他命其市價昂貴，又為政府
          所嚴格查緝，非一般香煙所能比擬，豈有隨意擺放而任人取用之理？又如
          果證人甲○○所證為真，被告家裡的毒品像香煙一樣擺放，等朋友來就可
          以自己拿去吃，則被告亦有隨時任人取用而有轉讓毒品之未必故意。更何
      況，證人甲○○於九十一年八月十五日之偵訊證述，係經具結之程序，其
          可信性相當高，本院亦再次提示該次之偵訊筆錄，訊問證人甲○○當時向
          承辦檢察官陳述者，是否與偵訊筆錄所載之內容相同，證人甲○○亦承認
          ：是我講的等語。證人甲○○於本院審理時之證述，既有如上述之不合理
          之處，即不得採為本案證據，而其於偵訊時之陳述，既經具結又與警訊中
          所述相符，本院認為證人甲○○於偵訊中之證述，與事實相符，應以該次
          之證詞作為認定被告確有轉讓毒品予證人甲○○之證據。即依證人甲○○
          於警訊及偵查中之證詞，已足以認定被告確有轉讓毒品之犯行。
三、核被告第一次被查獲持有毒品部分，係犯毒品危害防制條例第五條第一項之意圖
    販賣而持有第一級毒品罪、同條例第五條第二項之意圖販賣而持有第二級毒品罪
    ；被告第二次被查獲持有毒品部分，係犯毒品危害防制條例第五條第一項之意圖
    販而持有第一級毒品罪、同條例第五條第二項之意圖販賣而持有第二級毒品罪；
    被告轉讓毒品給證人丙○○、甲○○部分，係犯毒品危害防制條例第八條第一項
    之轉讓第一級毒品罪、同條例第八條第二項之轉讓第二級毒品罪。其轉讓毒品前
    持有海洛因及安非他命之行為，為轉讓行為所吸收，不另論罪。被告先後多次轉
    讓海洛因及安非他命之犯行，時間緊接，觸犯構成要件相同之罪，顯係基於概括
    犯意為之，為連續犯，依刑法第五十六條之規定，以一罪論。又被告意圖販賣而
    持有第一級毒品罪、意圖販賣而持有第二級毒品罪、轉讓第一級毒品罪及轉讓第
    二級毒品罪之間，犯意各別，罪名不同，應分論併罰之；再被告於九十年八月初
    某日購入大批毒品後，並於九十年八月十五日為警查獲，復於九十一年二月間某
    日再次購入大批毒品，顯然被告第二次購買毒品係另起販賣之意圖，即被告前後
    二次意圖販賣而持有毒品海洛因及安非他命應非基於概括之犯意甚明。被告前於
    八十九年間因違反毒品危害防制條例，經本院以八十九年度虎簡字第七號刑事判
    決判處有期徒刑六月確定，並於九十年一月十七日執行完畢，此有台灣高等法院
    被告全國前案紀錄表一份在卷可憑，其前受有期徒刑執行完畢，於五年以內再犯
    本件最重本刑為有期徒刑以上之罪，為累犯，應依刑法第四十七條之規定遞加重
    其刑，惟因無期徒刑不得加重，僅就有期徒刑部分加重其刑。爰審酌被告前有多
    次毒品前科，素行不良，不顧政府嚴格查緝毒品之決心，意圖販賣而持有對於人
    體身心危害甚鉅之第一級毒品海洛因及第二級毒品安非他命，並私擅轉讓毒品予
    他人施用，且犯罪後仍一再設詞矯辯，態度不佳，又被告二次遭查獲之毒品均數
    量龐大，純度甚高，價值不菲，且有電子秤、大量之分裝袋等，以備秤重、分裝
    持以販賣，其犯罪情節甚重，助長毒品氾濫，對國人身心健康與社會治安，影響
    至鉅等一切情狀，分別量處如主文所示之刑，量處無期徒刑部分，且依刑法第三
    十七條第一項之規定，宣告褫奪公權終身，並定其應執行之刑。
四、本案關於沒收銷燬部分：
    （一）被告於九十年八月十五日下午五時三十分許，在嘉義市○○街三八九號五
          樓五○七室為警查獲時，同時扣得海洛因二十六包（合計淨重一九○．○
          二公克，包裝重一六．四一公克）、安非他命三十二包（合計淨重八五七
          ．四一公克）、計算機一台、研磨機一台、彈簧秤一台、夾鏈袋一大包及
          吸食器一組。上開毒品及其他扣案物均為被告所有，業據被告於審理中坦
          白承認，惟扣案之海洛因、安非他命、吸食器均為檢察官沒收銷燬執行完
          畢，其餘夾鏈袋、研磨機、計算機及彈簧秤等均已經檢察官發還被告等情
          ，有台灣雲林地方法院檢察署九十一年度執字第一○三一號扣押（沒收）
          物品處分命令影本一紙在卷可按，是就上毒品及吸食器，不另為沒收銷燬
          之諭知。又按毒品危害防制條例第十九條第一項規定：「犯第四條至第九
          條、第十二條、第十三條或第十四條第一項、第二項之罪者，其供犯罪所
          用或因犯罪所得之財物，均沒收之」，故該條項有關沒收之規定，係刑法
          第三十八條第一項第二款、第三項之特別規定，採義務沒收主義，故供犯
          該項所列之罪所用之物，如屬於犯人所有，即應沒收，並不以專供犯罪之
          用為限（參照最高法院九十二年度台上字第二○四三號判決要旨）。則扣
          案之夾鏈袋一大包、研磨機一台、彈簧秤一台及計算機一台，既為被告所
          有且係其意圖販賣而持有第一級毒品、第二級毒品二罪中供為秤重、分裝
          持有毒品，備供販賣所用，且不能證明均已滅失，皆應依毒品危害防制條
          例第十九條第一應規定宣告沒收。
    （二）被告於九十一年四月二十二日下午一時三十分許，在雲林縣二崙鄉○○村
          ○○路二十三之三號為警查獲時，同時扣得海洛因八包（合計淨重一○二
          ．四三公克，包裝重五．七二公克），安非他命二十三包（合計淨重三九
          九．一六公克）、殘渣袋五個、分裝用吸管一支、電子秤一台、計算機一
          台、分裝袋三百零五個、分裝用湯匙一根、吸食器一組（吸食器未驗出殘
          留毒品成分）。上開扣案物均為被告所有，業據被告於審理中坦白承認，
          則上開毒品海洛因、安非他命、殘留有海洛因成分之殘渣袋五個、殘留有
          安非他命成分之分裝吸管一支，各依毒品危害防制條例第十八條第一項前
          段之規定宣告沒收銷燬；至扣案之電子秤一台、計算機一台、分裝袋三百
          零五個、分裝用湯匙一根，既為被告所有且係其意圖販賣而持有第一級毒
          品、第二級毒品二罪中供為秤重、分裝持有毒品，備供販賣所用，均應依
          毒品危害防制條例第十九條第一項規定宣告沒收；至於吸食器一組，雖據
          被告供稱為其所有，然非供其為本件犯行所用或預備之物，亦非為本件犯
          行所得之物，且未驗出有殘留毒品成分，均與本件犯行不具關聯性，爰不
          予宣告沒收。再該次查獲時，同時扣有新臺幣一百一十九萬六千元之現金
          ，被告否認係其販賣毒品所得，亦否認為其所有，惟此部分已經實行公訴
          檢察官當庭捨棄為本案證據，亦不予宣告沒收，均附此敘明。
五、台灣雲林地方法院檢察署九十二年度偵字第六○二號請求併案審理意旨略以：被
    告另於九十二年一月二十四日，在雲林縣二崙鄉○○村○○路六十一巷四號處，
    為警查獲持有第一級毒品海洛因八．０三公克、第二級毒品安非他命一一九．０
    二公克、塑膠盒二盒、夾鍊袋一包、鐵盒二個、分裝吸管三支、玻璃球一個、安
    非他命吸食器一組、電子秤一台等物，認為與本案前開論罪科刑之意圖販賣而持
    有第一級毒品海洛因、第二級毒品安非他命部分，有連續犯之裁判上一罪關係，
    請求合併審理等語。經查，被告於九十一年二月間某日，在雲林縣二崙鄉二崙國
    小前，向綽號「阿發」之成年男子，以二十萬元代價，買受大批第第一級毒品海
    洛因及第二級毒品案非他命，意圖販賣營利而持有之。而後於九十一年四月二十
    二日下午一時三十分許，在雲林縣二崙鄉○○村○○路二十三之三號為警查獲等
    情，皆已經本院認定如前，顯然被告意圖販賣而持有毒品之犯意，應於其後為警
    查獲時已經終止，被告該次為警查獲日後再次販入毒品之行為，難以認定與本案
    犯行有連續犯之關係。再關於請求併案審理部分之犯行，被告於警訊中供稱：所
    持有之毒品係於一個月前（九十一年十二月），向綽號「阿國」男子購得等語，
    而本案被告最後一次購入毒品之時間係在九十一年二月間某日，兩者時間相距十
    個月，被告顯然非基於概括犯意為之，故非連續犯，是此部分犯罪事實與本案犯
    罪事實並無裁判上一罪之關係，非起訴效力所及，應由檢察官另行偵查起訴。
六、證人甲○○於於九十一年四月二十二日偵訊中證稱：毒品是乙○○無償提供的等
    語（九十一年度偵字第一六八九號偵查卷宗第一八頁）；再於九十一年八月十五
    日偵訊時，經檢察官命於陳述前具結，於具結後證稱：乙○○提供安非他命五、
    六次，其中海洛因二次，乙○○自九十年過年開始提供毒品給我，我是經朋友介
    紹說他有毒品，之後我去找乙○○時有發現他在施用毒品，我才要求他提供我毒
    品海絡因或安非他命等語（九十一年度偵字第一六八九號偵查卷宗第一一六頁）
    。詎於九十二年三月二十六日上午十時五十分許，在本院第五法庭就被告乙○○
    轉讓毒品案件出庭作證時，經法官諭知具結之義意及偽證之處罰，並命於陳述前
    具結，而於具結後，竟證稱：他去乙○○家的時候時看到有安非他命放在書桌下
    面，沒有經過乙○○同意就自己拿起來吸食云云，與其於偵訊中之證述顯然不同
    ，經法官當庭提示上開偵訊筆錄訊問證人甲○○：（九十一年八月十五日下午三
    時二十分許，當時檢察官問你說警訊所述是否實在，你回答說全部實在，檢察官
    再問你乙○○無償提供你幾次毒品，你回答說安非他命五、六次，海洛因二次等
    語，是否你所述？）是我講的，但是當天檢察官是問我是不是乙○○給我的，當
    時我想反正我是去他那邊拿來吃的，所以我就承認是；（當時有跟檢察官講說是
    你去那邊主動拿來吃的，而乙○○都不知道？）沒有等語。證人甲○○於本院既
    承認其內心所知與所言不同，即於具結後，就案情有重要關係之事項，故意為虛
    偽之證述，已觸犯偽證罪嫌，應由檢察官另行偵辦，併此敘明。
據上論斷，應依刑事訴訟法第二百九十九條第一項前段，毒品危害防制條例第五條第
一項、第二項、第八條第一項、第二項、第十八條第一項前段、第十九條第一項，刑
法第十一條前段、第五十六條、第四十七條、第五十一條第四款、第九款、第三十七
條第一項，判決如主文。
本案經檢察官丁○○到庭執行職務。
中      華      民      國      九十二      年      七    月    二十四  日
                                        臺灣雲林地方法院刑事第二庭
                                            法  官  劉為丕
右正本證明與原本無異。
如不服本判決，應於判決送達後十日內向本院提出上訴狀( 應附繕本 )。
                                            書記官  王淑美
中      華      民      國      九十二      年      七    月    二十四  日
附錄本案論罪科刑法條全文：
毒品危害防制條例第五條
意圖販賣而持有第一級毒品者，處無期徒刑或十年以上有期徒刑，得併科
新台幣七百萬元以下罰金。
意圖販賣而持有第二級毒品者，處五年以上有期徒刑，得併科新台幣五百
萬元以下罰金。
意圖販賣而持有第三級毒品者，處三年以上十年以下有期徒刑，得併科新
台幣三百萬元以下罰金。
意圖販賣而持有專供製造或施用毒品之器具者，處五年以下有期徒刑，得
併科新台幣一百萬元以下罰金。
毒品危害防制條例第八條
轉讓第一級毒品者，處一年以上七年以下有期徒刑，得併科新台幣一百萬
元以下罰金。
轉讓第二級毒品者，處六月以上五年以下有期徒刑，得併科新台幣七十萬
元以下罰金。
轉讓第三級毒品者，處三年以下有期徒刑，得併科新台幣三十萬元以下罰
金。
前三項之未遂犯罰之。


司法院資訊處製作；財團法人民間司法改革基金會備份。
